【裁判字號】    99,交聲,969
【裁判日期】    990928
【裁判案由】    違反道路交通管理處罰條例聲明異議
【裁判全文】
臺灣桃園地方法院交通事件裁定     99年度交聲字第969號
原處分機關  交通部公路總局新竹區監理所
異  議  人  甲○○
上列異議人因違反道路交通管理處罰條例案件，對於交通部公路
總局新竹區監理所中華民國98年7 月30日壢監裁字第裁53─
GE0000000 號裁決書所為之處分，聲明異議，本院裁定如下：
    主  文
異議駁回。
    理  由
一、原處分意旨略以：異議人即受處分人( 下稱受處分人) 甲○
    ○駕駛車牌號碼8639-VR 號自用小客車，於民國98年1 月1
    日晚間8 時5 分許，行經臺中市○○路與中港路街口，有「
    駕駛使用手持式行動電話通話中」之違規行為，為警掣單舉
    發，爰依道路交通管理處罰條例第31條第1 項之規定，於98
    年7 月30日裁處受處分人罰鍰新臺幣(下同)3,000 元等語。
二、聲明異議意旨略以: 受處分人當時是因遇紅燈停車超越停止
    線，所以被員警盤查，要求出示駕照、行照，因未帶行照及
    紅燈越線停止，所以請求告發輕一點，簽完名後才知是告發
    手持電話通話，隨即抗議，受處分人並無上開違規行為，請
    求撤銷原處分等語。
三、按違反道路交通管理處罰條例之行為，於處罰裁決前，應給
    予違規行為人陳述之機會，不服舉發事實者，應於15日內，
    向處罰機關陳述意見，違反道路交通管理事件之處罰機關，
    得於適當地點設置陳述室，供違規行為人於裁決前，陳述被
    舉發之違規事實，道路交通管理處罰條例第8 條第2 項、第
    9 條第1 項、違反道路交通管理事件統一裁罰基準及處理細
    則第37條分別定有明文，其所指之陳述意見之時點為「裁決
    前」。次按受處分人不服道路交通管理處罰條例第8 條主管
    機關所為之處罰，得於接到裁決書之翌日起20日內，並得依
    法扣除在途期間，向管轄地方法院聲明異議，同條例第87條
    第1 項、道路交通案件處理辦法第12條定有明文。又處理違
    反道路交通管理事件，有關文書送達之程序，依行政程序法
    之規定，此為違反道路交通管理事件統一裁罰基準及處理細
    則第5 條所明定。末按送達，於應受送達人之住居所、事務
    所或營業所為之；於應送達處所不獲會晤應受送達人時，得
    將文書付與有辨別事理能力之同居人、受僱人或應送達處所
    之接收郵件人員，送達，不能依前二條規定為之者，得將文
    書寄存送達地之地方自治或警察機關，並作送達通知書兩份
    ，一份黏貼於應受送達人住居所、事務所、營業所或其就業
    處所門首，另一份交由鄰居轉交或置於該送達處所信箱或其
    他適當位置，以為送達，前項情形，由郵政機關為送達者，
    得將文書寄存於送達地之郵政機關，寄存機關自收受寄存文
    書之日起，應保存三個月，行政程序法第72條第1 項、第73
    條第1 項、第74條分別定有明文。是以，受處分人不服裁決
    處分者，其聲明異議須於上述合法送達後20日之法定期間內
    提出，始符合法定程式，否則，其聲明異議不合法律上程序
    ，且無從補正，依道路交通案件處理辦法第18條規定，應逕
    以裁定駁回之，而無從為實體上之審查。
四、經查: 本件受處分人因違反道路交通管理處罰條例案件，經
    交通部公路總局新竹區監理所於98年7 月30日以壢監裁字第
    裁53─GE0000000 號裁決書裁處罰鍰3,000 元。本件原處分
    機關將上開裁決書送交郵政機關以掛號郵寄方式，投遞至桃
    園縣平鎮市○○路282 巷32弄２３衖14號為送達時，因在送
    達處所未獲會晤應受送達人即受處分人本人，亦無受領文書
    之同居人、受僱人，或接收郵件人員，遂於98年8 月5 日將
    裁決書寄存於郵局，並作送達通知書2 份，1 份黏貼於受處
    分人住所門首，另1 份置於送達處所信箱或適當位置，以為
    送達，此有交通部公路總局新竹區監理所中壢監理站送達證
    書影本1 紙在卷足憑。又受處分人住所於裁決書送達時位於
    上址，此有受處分人個人基本資料查詢結果、遷徙紀錄資料
    查詢結果、證號查詢汽車駕駛人資料在卷足憑，是上開裁決
    書係送達於受處分人前揭戶籍地址，因未獲會晤受處分人本
    人，亦無受領文書之同居人、受僱人，或接收郵件人員，而
    寄存於上開送達地之郵政機關，依前揭說明，自屬合法送達
    於受處分人。故上開裁決書於98年8 月16日業已合法送達予
    受處分人之事實，堪予認定。從而受處分人若欲聲明異議，
    即應於上開裁決書送達之翌日起20日內，亦即於98年9 月5
    日以前提出之。受處分人雖曾於98年1 月17日及98年2 月25
    日就本件提出申訴，此有本院公務電話記錄表1 紙附卷可稽
    ，惟此均係受處分人於原處分機關為本件裁決書即98年7 月
    30日前所提出，核屬道路交通管理處罰條例第8 條第2 項、
    第9 條第1 項所規定受處分人對於違規事實所為之意見陳述
    ，而非對於本件裁決書所為之聲明異議，是本件受處分人遲
    至99年7 月9 日始向本院提出聲明異議狀，有受處分人聲明
    異議狀上所蓋之本院收件章足憑，揆諸前揭說明，本件受處
    分人未注意依法定不變期間聲明異議，自不合法律上所定程
    式，且屬無從補正之瑕疵，參諸前揭規定及說明，本院自應
    依法駁回其異議，而關於實體上之異議事由即無從審究。
五、綜上所述，異議人本件聲明異議，於法不合，且屬不可補正
    之事項，其異議不合法，應予駁回。
據上論斷，應依道路交通管理處罰條例第87條第1 項、道路交通
案件處理辦法第18條前段，裁定如主文。
中    華    民    國    99    年    9     月    28    日
                  交通法庭    法  官  李麗珍
以上正本證明與原本無異。
如不服本裁定，應於裁定送達後5 日內向本院提出抗告狀。
                              書記官  林舒涵
中    華    民    國    99    年    10    月    1     日

司法院資訊處製作；財團法人民間司法改革基金會備份。
